臺灣嘉義地方法院刑事判決　　　　　　　　　　　　　　　九十年度自字第五九號
　　自　訴　人　甲○○
　　被　　　告　丙○○
右列被告因詐欺案件，經自訴人提起自訴，本院判決如左：
    主  文
丙○○無罪。
    理  由
一、自訴意旨略以：被告丙○○於民國八十九年九月二十六日駕駛其所有車號ＳＡ—
    三七八六號自小客車至自訴人所經營之佳群當鋪，以該車質借新臺幣（下同）十
    萬元，經自訴人查驗證照及車況後，同意借款，被告於得款後，以該車為其生財
    工具，請自訴人同意其將車開回，自訴人因而陷於錯誤，僅扣該車之行照正本為
    擔保，詎被告得款後，竟未繳交利息，而逃逸無蹤，且向交通部公路局嘉義區監
    理所謊報行照遺失，而申請補發新行照，至此自訴人始知受騙，因認被告涉犯刑
    法第三百三十九條第一項之詐欺取財罪及同法第二百十四條之使公務員登載不實
    罪云云。
二、按犯罪事實應依證據認定之，無證據不得推定其犯罪事實，刑事訴訟法第一百五
    十四條定有明文，故事實之認定，應憑證據，如未能發現相當證據，或證據不足
    以證明，自不能以推測或擬制之方法，以為裁判基礎。而認定不利於被告之事實
    ，須依積極證據，苟積極證據就被告有罪未達無庸置疑之地步，而不足為不利於
    被告事實之認定時，即應為有利於被告之認定（參照最高法院三十年上字第八一
    六號及四十年臺上字第八六號判例）。又刑法第三百三十九條第一項詐欺罪之成
    立，係以意圖為自己或第三人不法之所有，以詐術使人陷於錯誤，而將本人或第
    三人之物交付為構成要件，所謂以詐術使人交付，必須被詐欺人因其詐術而陷於
    錯誤，若所用方法，不能認為詐術，亦不致使人陷於錯誤，即不構成該罪，最高
    法院四十六年臺上字第二六○號著有判例。再民事債務人於債之關係成立後，其
    未依約定履行者，在社會一般交易經驗上常見之原因非一，舉凡因不可歸責自己
    之事由而不能給付，或因合法主張抗辯而拒絕給付，甚至在負債之後另起惡意遲
    延給付，皆有可能，未得盡予推定自始無意給付，逕指以詐術使人陷於錯誤完成
    交易之財產犯罪。
三、本件自訴人認被告涉犯詐欺取財即使公務員登載不實罪嫌，無非係以被告於借款
    後未繳交利息，且明知上開自小客車行照置於自訴人處為擔保，竟向監理機關謊
    報上開自小客車行照遺失為依據。
四、訊據被告固坦承以其所有之自小客車為擔保，向自訴人所經營之當鋪借款十萬元
    ，且向自訴人表示該自小客車為其生活所需，經自訴人同意後，以行車執照為擔
    保之事實，惟堅決否認有何詐欺與使公務員登載不實犯行，並辯稱：該次借款係
    證人即其姊夫方俊卿所要借用，其與證人方俊卿一同至自訴人所經營之佳群當鋪
    借款，因上開自小客車為其所有，始以其名義借款，該借款之繳交利息事宜，均
    由證人方俊卿處理，至汽車行照申請補發，係因證人即其妻丁○○不知行照已提
    供作為擔保，以為遺失，而向監理單位申請補發等語。
五、經查：
  （一）被告以其所有之上開自小客車向自訴人借款後，即由證人方俊卿按月繳交利
        息九千九百元，直至自訴人提出自訴之前幾個月始未繳交之情，業據證人方
        俊卿證述明確，且有本票影本、切結書一紙在卷可資佐證。而證人方俊卿自
        八十九年九月二十六日借款後，分別於八十九年十月二十六日、八十九年十
        二月一日、九十年二月十日、九十年三月十九日繳交九千九百元之利息予自
    訴人；另又於九十年七月十三日繳交一萬元之利息予自訴人，計繳付五期之
        利息，此為自訴人所自承，並有其所提出之明細一份在卷可稽，足見被告並
        無自訴人所指借款後逃逸而未繳利息之情事。
  （二）被告供作擔保之車號ＳＡ—三七八六號自小客車係於九十年一月八日由證人
        黃緞代辦行照補發，而證人黃緞則係受證人乙○○之委託辦理，另證人乙○
        ○則係受證人即被告之妻丁○○委託辦理之情，業據證人黃緞、乙○○證述
        屬實，並有汽車各項異動登記書影本、監理所監理代辦人資料表影本在卷可
        佐（見本院卷十六頁、第三二頁），且證人丁○○亦證稱：上開自小客車行
        照補發為其委託證人乙○○去辦理，因其在開車時找不到行照，以為被小孩
        弄丟，便委託證人乙○○代辦補發，當時因其與被告常吵架，所以不知被告
        將上開自小客車典當之事等語（見本院卷第五三至五四頁），顯見上開自小
        客車行照補發，並非被告自己或委託他人辦理，且被告亦無自訴人所指之明
        知行照未遺失而向監理單位謊報遺失申請補發之犯行。
六、綜上所述，被告於借款後，既已由證人方俊卿繳付自訴人四萬九千六百元之利息
    ，金額已近被告借款金額之一半，顯見其非以詐術向自訴人借款，且亦無不法所
    有之意圖，另向監理單位申請補發上開汽車行照，亦非被告所為，是被告應無自
    訴人所指之詐欺與使公務員登載不實之犯行，揆諸前開說明，本件純屬民事糾葛
    。此外，復查無其他積極證據足證被告二人確有自訴人所指之詐欺與使公務員登
    載不實之犯行，本件應屬不能證明被告犯罪，爰依法為無罪判決之諭知。
據上論斷，依刑事訴訟法第三百四十三條準用第三百零一條第一項，判決如主文。
中      華      民      國    九十一    年      一      月      四      日
                              臺灣嘉義地方法院刑事第一庭
                                  法  官  林  坤  志
右正本證明與原本無異。
如不服本判決，應於判決送達後十日內向本院提出上訴狀( 應附繕本 )。
中      華      民      國    九十一    年      一      月      四      日
                                   書記官 李  子  英
